【裁判字號】    99,裁,1466
【裁判日期】    990708
【裁判案由】    採購
【裁判全文】
最  高  行  政  法  院  裁  定
                                      99年度裁字第1466號
上  訴  人  三興營造工程有限公司
代  表  人  甲○○
                          送達代收人  楊淑惠
                          中市西區五權路1-67號10樓之5
被 上訴 人  彰化縣芬園鄉公所
代  表  人  丙○○
上列當事人間採購事件，上訴人對於中華民國99年4月13日臺中
高等行政法院98年度訴字第379號判決，提起上訴，本院裁定如
下：
    主  文
上訴駁回。
上訴審訴訟費用由上訴人負擔。
    理  由
一、按對於高等行政法院判決之上訴，非以其違背法令為理由，
    不得為之，行政訴訟法第242條定有明文。依同法第243條第
    1項規定，判決不適用法規或適用不當者，為違背法令；而
    判決有同條第2項所列各款情形之一者，為當然違背法令。
    是當事人對於高等行政法院判決上訴，如依行政訴訟法第24
    3條第1項規定，以高等行政法院判決有不適用法規或適用不
    當為理由時，其上訴狀或理由書應有具體之指摘，並揭示該
    法規之條項或其內容；若係成文法以外之法則，應揭示該法
    則之旨趣；倘為司法院解釋或本院之判例，則應揭示該判解
    之字號或其內容。如以行政訴訟法第243條第2項所列各款情
    形為理由時，其上訴狀或理由書，應揭示合於該條項各款之
    事實。上訴狀或理由書如未依此項方法表明，或其所表明者
    與上開法條規定不合時，即難認為已對高等行政法院判決之
    違背法令有具體之指摘，其上訴自難認為合法。
二、上訴人參與被上訴人於民國97年10月27日公告「下茄○○○
    區○○○○路○○路改善工程」（下稱系爭工程）辦理公開
    招標之採購案，因不服被上訴人於97年10月29日開標時以上
    訴人之標封內並無「單價分析表」為由，認定上訴人所投之
    標為無效標之審標結果，於97年10月30日向被上訴人提出異
    議，經被上訴人於97年11月7日以芬鄉農經字第0970012260
    號函所為異議處理結果維持原決定，上訴人仍表不服，向行
    政院公共工程委員會提起申訴，經該會決定將原異議處理結
    果撤銷。嗣上訴人向被上訴人申請改以上訴人得標並辦理簽
    約事宜，被上訴人覆稱：「……該採購申訴審議判斷既未暫
    停採購程序且該工程已由得標廠商施作完畢，無從改由三興
    營造工程有限公司（即上訴人）施作，然請三興營造工程有
    限公司前來本所領回押標金」，上訴人不服，遂提起行政訴
    訟，求為判決：(一)確認被上訴人於97年10月29日辦理「下
    茄○○○區○○○○路○○路改善工程」公開招標時所為上
    訴人標單為無效標之處分為違法。(二)被上訴人應賠償上訴
    人新臺幣(下同)1,384,200元，及自起訴狀送達之翌日起至
    清償日止按年利率百分之五計算之利息。(三)被上訴人應給
    付上訴人審議費用30,000元，及自起訴狀送達之翌日起至清
    償日止按年利率百分之五之利息。經原審判決：(一)被上訴
    人應給付上訴人30,000元及自98年10月22日起至清償日止按
    年利率百分之五計算之利息。(二)上訴人其餘之訴駁回。
三、上訴人對於原審法院判決駁回部分上訴，係以：系爭採購案
    上訴人投標案價格為15,380,000元，依財政部國稅局97年度
    同業利潤標準表，上訴人所屬行業之淨利率為9%，上訴人因
    被上訴人違法認定標單無效之行為，以致無法承攬施作系爭
    工程之損失，合為1,384,200元，此項損害為民法第216條所
    規範之所失利益，依行政訴訟法第7條規定，自得請求賠償
    ，原判決駁回此部分之請求，顯有不適用法規或適用不當之
    違法等為由。惟行政訴訟法第7條固規定：「提起行政訴訟
    ，得於同一程序中，合併請求損害賠償或其他財產上之給付
    」，此僅為對原告提起撤銷或確認訴訟時，得合併請求損害
    賠償之程序上規定，至該損害賠償之請求有無理由，法院仍
    應就實體為審理，並非謂原告合併請求損害賠償者，法院必
    應為其勝訴之判決。復依政府採購法第85條第1項規定：「
    審議判斷指明原採購行為違反法令者，招標機關應令為適法
    之處置」、同條第3項規定：「第1項情形，廠商得向招標機
    關請求償付其準備投標、異議及申訴所支出之必要費用」。
    是審議判斷指明原採購行為違反法令者，廠商得向招標機關
    請求償付者，僅準備投標、異議及申訴所支出之必要費用，
    尚不包括如採購契約簽訂履行後所可能發生「所失利益」之
    損害。本件審議判斷指明原採購行為違反法令，原判決已諭
    知被上訴人應給付上訴人審議費用30,000元及自98年10月22
    日起至清償日止按年利率百分之五計算之利息，至所謂「所
    失利益」之損害部分，上訴人既未簽訂系爭採購契約，自不
    得請求。上訴人解為本件應包括「所失利益」之損害，顯屬
    對法令之曲解，不能認對原審法院判決之違背法令有具體之
    指摘。至其餘上訴內容，未具體敘明原審法院判決如何適用
    何法規不當，或不適用何法規不當，亦難認對該判決之如何
    違背法令已有具體之指摘。依首揭說明，應認其上訴為不合
    法。
四、據上論結，本件上訴為不合法。依行政訴訟法第249條第1項
    前段、第104條、民事訴訟法第95條、第78條，裁定如主文
    。
中    華    民    國    99    年    7     月    8     日
                    最高行政法院第五庭
                        審判長法官  黃  璽  君
                              法官  黃  淑  玲
                              法官  鄭  忠  仁
                              法官  吳  東  都
                              法官  陳  金  圍

以  上  正  本  證  明  與  原  本  無  異
中    華    民    國    99    年    7     月    9     日
                              書記官  彭  秀  玲

司法院資訊處製作；財團法人民間司法改革基金會備份。
